臺灣臺北地方法院民事判決　　　　　　　93年度訴字第4145號
原　　　告　曄瑞有限公司
法定代理人　乙○○
訴訟代理人　陳文正律師
被　　　告　甲○○
　　　　　　丙○○
上二人共同
訴訟代理人　黃秀禎律師
上列當事人間損害賠償事件，本院於94年3月28日言詞辯論終結
，判決如下：
    主  文
原告之訴及假執行之聲請均駁回。
訴訟費用由原告負擔。
    事實及理由
一、原告起訴主張：
(一)、被告二人於民國90年12月間與訴外人林美玲、謝紹組共同籌
    組設立曄瑞有限公司即原告，被告甲○○、丙○○分別充任
    原告之總經理及會計職務。被告二人上任半年後，無故片面
    離去原告之總經理及會計職務，幸經股東謝紹組、林美玲二
    人獨撐原告，並自91年7月起積極投入公司管理，委請律師
    對罔顧投資誠信之被告二人提出給付出資額及確認股東關係
    存在之訴，獲得勝訴判決確定，始得將被告二人名下財產進
    行強制執行，使原告支付管理及經營公司必要之訴訟費及律
    師費共1,103,650元。
(二)、被告二人自91年7月無故片面離去職務時起迄93年8月止，原
    告應支付之各項必要管理及經營費用包括公司會計記帳支
    出65 ,000 元（內帳部分以每月2,500元計，共26個月）、
    公司委辦之會計事務所勞務支出費用65,000元（外帳部分
    以每月2,50 0元計，共26個月）、股東謝紹祖積極管理及
    經營公司之應付人事費用1,690,000元（以每月65,000元薪
    資計算，自91年7 月起迄93年8月止共26個月）、股東林
    美玲積極投入管理及經營公司之應付人事費用910,000元（
    以每月35,000元薪資計算，自91年7月起迄93年8月止共26個
    月）、代墊被告甲○○勞、健保費用46,464元（自91年1
    月起迄至91年7月止，每月7, 744元）、代墊被告甲○○
    勞保支出費用72,462元（自91年7月起迄至91年8月止，每月
    2,787元, 共26個月）。被告二人片面離去公司時，將公司
    所有業務資料、設計圖檔文件、電話及電腦設備據為己用，
    並片面聲明退股及未辦理業務移交手續即離去重要職務，已
    嚴重侵害原告合法利益，屬故意侵害行為。
(三)、又因原告之損害金額甚鉅，於訴訟之初對被告二人實施假扣
    押，對外借貸144萬元之擔保金，產生利息支付損失約
    1,520,004 元（以被告丙○○擔任會計職務時向民間借款利
    率每一千元每天1.5元計算），以上為被告二人自91年6月29
    日片面去職，及侵害公司利益行為所生損害共5,524,976元
    ，爰依民法第一百七十九條、第一百八十一條之規定請求被
    告甲○○返還其為被告甲○○代墊之勞健保費；依民法第一
    百八十四條、第一百八十五條、第五百五十四條及公司法第
    三十四條之規定請求被告賠償因其行為支出之訴訟費用、記
    帳費用、人事費用，並聲明：(1)被告二人應連帶賠償原告新
    台幣（下同）五百四十萬六千零五十元，及自起訴狀繕本送
    達翌日起至清償日止，按週年利率百分之五計算之利息。(2)
    被告甲○○應返還原告新台幣十一萬八千九百二十六元，及
    自起訴狀繕本送達翌日起至清償日止，按週年利率百分之五
    計算之利息。(3)願供擔保請准宣告免假執行。
二、被告抗辯：
(一)、原告沒有支付給被告勞健保費，否認有不當得利，且員工離
    職，依勞保條例，公司本來就可以為員工辦理退保手續，被
    告也沒有證明原告確實有支付此費用之證據。原告所稱之各
    項損害，與被告行為沒有因果關係。
(二)、被告91年6月份勞保費7747元已付清，且原告未提出支付給
    勞保局的證明，況且此部分費用也不是被告要負擔的。並聲
    明(1)原告之訴駁回。(2)如受不利判決，願供擔保請准宣告免
    為假執行。
三、本件原告主張因被告二人片面離職而支出訴訟、會計記帳、
    人事及勞、健保等費用，依民法第一百七十九條、第一百八
    十四條、第一百八十五條、第五百五十四條及公司法第三十
    四條之規定，被告應賠償其所受之損害云云；被告則抗辯原
    告並無支出該費用，被告亦無受有利益，原告之損害與被告
    之行為間無因果關係等語，茲析述如次：
(一)、按當事人主張有利於己之事實者，就其事實有舉證之責任，
    民事訴訟法第二百七十七條前段定有明文。又民事訴訟如係
    由原告主張權利者，應先由原告負舉證之責，若原告先不能
    舉證，以證實自己主張之事實為真實，則被告就其抗辯事實
    即令不能，或其舉證尚有疵累，亦應駁回原告之請求（最高
    法院十七年上字第九一七號判例、九十一年度台上字第九０
    六號判決）。次按侵權行為之成立，必須符合行為人有故意
    或過失、侵害他人權利、侵害行為係屬不法、被害人受有損
    害、侵權行為與被害人之損害間具有相當因果關係及侵權行
    為人須有責任能力要件，始足當之。所謂相當因果關係，係
    以行為人之行為所造成之客觀存在事實，依經驗法則，可認
    通常均可能發生同樣損害之結果而言；如有此同一條件存在
    ，通常不必皆發生此損害之結果，則該條件與結果並不相當
    ，即無相當因果關係；不能僅以行為人就其行為有故意過失
    ，自認該行為與損害間有相當因果關係。
(二)、查原告為有限公司，董事為林美玲，被告甲○○、丙○○為
    股東，有原告提出之設立登記表一份在卷可憑，依公司法第
    一百零八條第一項規定，應為原告公司執行業務並代表公司
    者為董事林美玲，並非被告二人。又原告主張被告甲○○、
    丙○○為原告公司之總經理、會計，不論依僱傭契約或委任
    契約，原告均未主張定有期限，則依民法第四百八十八條第
    二項、第五百四十九條第一項之規定，當事人之任何一方，
    均得隨時終止契約關係，故被告二人縱有原告主張之片面離
    職，亦難認為屬於故意侵權行為。又原告主張被告二人將公
    司所有業務資料、設計圖檔文件、電話及電腦設備據為己用
    云云，然並未舉證以實其說，是原告主張被告二人有故意侵
    權行為云云，自無足取。且被告二人之離職行為，並不必然
    有訴訟費用之支出；而會計記帳及人事費用本即為原告營業
    所須支出之費用，被告二人縱未離職亦須支出此等費用，是
    原告縱有上開費用之支出，亦與被告二人之行為無相當因果
    關係，故原告請求被告二人應依民法第一百八十四條、第一
    百八十五條及第五百五十四條及公司法第三十四條之規定賠
    償其所受之損害云云，並無理由。
(三)、再按民法第一百七十九條規定之不當得利，須以無法律上之
    原因而受利益，致他人受損害為其成立要件。本件原告主張
    其為被告甲○○代墊勞、健保支出費用云云。經查，被告甲
    ○○已於91年6月9日通知原告自91年7月份起退出原告公司
    ，有原告提出之被告甲○○書面信函一紙在卷可佐，如上所
    述，被告甲○○既已通知原告終止委任及僱傭契約關係，則
    原告自91年7月起已非被告之僱主，自無需為被告甲○○參
    加勞工及全民健康保險。且原告主張其為被告甲○○代墊自
    91年1月起至93年8月止之勞、健保費用，已為被告所否認，
    而原告僅提出90年12月份甲○○等人之應繳保險費資料一紙
    ，亦不足以證明原告有為被告甲○○代墊上開期間之勞、健
    保費用，故原告主張其受有上開損害云云，並不足採，是原
    告主張被告甲○○應返還代墊之勞、健保費用云云，與上開
    不當得利規定之要件不符，難以憑採。
六、綜上所述，原告主張依民法第一百七十九條、第一百八十一
    條之規定請求被告甲○○返還代墊之勞健保費用；及依民法
    第一百八十四條、第一百八十五條、第五百五十四條及公司
    法第三十四條之規定請求被告二人連帶賠償因其等行為支出
    之訴訟、記帳及人事等費用及自起訴狀繕本送達翌日起至清
    償日止，按年息百分之五計算之利息，均無理由，應予駁回
    。
七、原告之訴既經駁回，其假執行之聲請亦失所附麗，應一併駁
    回之。
八、本件事證已臻明確，兩造其餘攻擊防禦方法及舉證，與本判
    決結果不生影響，無贅述必要，併予敘明。
九、訴訟費用負擔之依據：民事訴訟法第七十八條。
中　　華　　民　　國　　94　　年　　4 　　月　　18　　日
                  民事第六庭    法　官　楊晉佳
以上正本係照原本作成。
如對本判決上訴，須於判決送達後20日內向本院提出上訴狀。
中　　華　　民　　國　　94　　年　　4 　　月　　18　　日
                    　　　　　　書記官　朱俶伶
